【裁判字號】    99,抗,1811
【裁判日期】    991222
【裁判案由】    訴訟救助
【裁判全文】
臺灣高等法院民事裁定                  99年度抗字第1811號
抗  告  人    徐立信
上列抗告人因與相對人台新國際商業銀行股份有限公司等間訴訟
救助事件，對於中華民國99年10月29日臺灣臺北地方法院99年度
救字第52號裁定提起抗告，本院裁定如下：
    主      文
原裁定廢棄。
本件准予訴訟救助。
    理      由
一、按「當事人無資力支出訴訟費用者，法院應依聲請，以裁定
    准予訴訟救助。但顯無勝訴之望者，不在此限。法院認定前
    項資力時，應斟酌當事人及其共同生活親屬基本生活之需要
    」、「無資力支出訴訟費用之事由，應釋明之」，民事訴訟
    法第107條及第109條第2項定有明文。「所謂無資力係指窘
    於生活，且缺乏經濟信用者而言」（最高法院43年台抗字第
    152號判例意旨參照）。申言之，若非取給於自己或家族所
    必需之生活費不能支出訴訟費用，且無籌措款項以支出訴訟
    費用之信用技能，方能謂之為無資力支出訴訟費用。又民事
    訴訟法第107條所謂顯無勝訴之望者，係指聲請訴訟救助之
    當事人所提起之訴或上訴，依其主張之事實於法律上本無獲
    得勝訴之望；或其起訴或上訴為不合法之情形而言，若尚須
    經法院調查辯論後，始能知悉其勝負之結果者，不得謂為顯
    無勝訴之望。
二、本件聲請及抗告意旨略以：伊請求確認移轉後法律關係不存
    在事件，因伊生活困難，經政府審核通過准許繳交較一般民
    眾國民年金低之保費，伊確實窘於生活，無資力再支出訴訟
    費用，爰依民事訴訟法第107條第1項，請准予訴訟救助等語
    。
三、經查，抗告人因與相對人等間請求確認移轉後法律關係不存
    在事件，抗告人主張無資力支出訴訟費用，而聲請訴訟助，
    並提出臺北縣中和市公所98年2月20日函為證。衡酌抗告人
    為民國57年9月4日生，五專畢業，曾向臺北縣中和市公所申
    請國民年金被保險人所得未達一定標準資格，經該所依據財
    政部財稅中心所提其最近1年之財稅資料及參考相關法令規
    定所得計算基準審核後，准抗告人自98年2月起核列具臺灣
    省所得未達一定標準資格，國民年金保險之保險費由政府補
    助負擔70％，抗告人自付30％，有臺北縣中和市公所98年2
    月20日北縣中社字第0980009068號函為證（見本院卷第12至
    13頁），前開證據足資釋明抗告人已有窘於生活且缺乏經濟
    信用之情，並經本院依職權調閱其98年度財產所得資料（見
    本院卷第17頁），其名下亦無任何財產所得，有稅務電子閘
    門財產所得調件明細表（見本院卷第17頁）在卷可證，堪認
    抗告人確無資力支出訴訟費用，至本件上訴是否顯無勝訴之
    望，尚有待法院調查辯論，難認顯無勝訴之望，是其聲請訴
    訟救助，依法核無不合，應予准許，爰裁定如主文。
中    華    民    國    99    年    12    月    22    日
                    民事第十八庭
                        審判長法  官  湯美玉
                              法  官  李慈惠
                              法  官  丁蓓蓓
正本係照原本作成。
本裁定除以適用法規顯有錯誤為理由外，不得再抗告。如提起再
抗告，應於收受後10日內委任律師為代理人向本院提出再抗告狀
。並繳納再抗告費新台幣１千元。
中    華    民    國    99    年    12    月    22    日
                              書記官  陳思云

司法院資訊處製作；財團法人民間司法改革基金會備份。
